【裁判字號】    89,台上,6170
【裁判日期】    891019
【裁判案由】    違反毒品危害防制條例等罪
【裁判全文】
最高法院刑事判決                              八十九年度台上字第六一七○號
    上  訴  人  甲○○
    選任辯護人  洪松林律師
右上訴人因違反毒品危害防制條例等罪案件，不服台灣高等法院台中分院中華民國八
十九年八月十六日第二審判決（八十九年度上訴字第六三八號，起訴案號：台灣台中
地方法院檢察署八十七年度偵字第二四六四一號、八十八年度偵字第一七四三、一八
九○、三七○號），提起上訴，本院判決如左：
    主  文
原判決關於非法販賣化學合成麻醉藥品及轉讓第二級毒品罪部分撤銷，發回台灣高等
法院台中分院。
其他上訴駁回。
    理  由
本件分三部分說明之。
一非法販賣化學合成麻醉藥品罪、及轉讓第二級毒品罪（發回）部分。
原判決認定上訴人甲○○基於非法販賣化學合成麻醉藥品安非他命以營利之概括犯意
，於民國八十六年十月中旬、下旬，先後在台中縣清水鎮，以每小包新台幣（下同）
一千元之價格，連續販賣安非他命予楊文德，共二次；又自同年九月二十三日起至同
年十一月四日止，以一小包一千至二千元不等之價格，連續販賣安非他命予林家輝，
共十次。另上訴人於「八十六年中旬」及同年六月二十六日，無償轉讓安非他命予陳
秀珍兩次；又自八十七年六月間至八十八年一月十二日止，無償轉讓安非他命予王文
政，共二十次等情。因而維持第一審論處上訴人連續非法販賣化學合成麻醉藥品、及
轉讓第二級毒品罪刑部分之判決，駁回上訴人對此部分所為第二審上訴。固非無見。
惟查，(一)、非法販賣化學合成麻醉藥品罪，須以營利為目的而販入或賣出為成立要件
。原判決認定上訴人意圖營利非法販賣安非他命予楊文德、林家輝二人，但對上訴人
有何營利之事實，並未於理由內明其認定之理由及所憑之證據，自屬理由不備之違
誤。(二)、證人之陳述有部分前後不符或相互歧異時，究竟何者為真實可採，法院仍得
本其自由心證予以斟酌，非謂一有不符或矛盾，即應認其全部均為不可採信。檢察官
公訴意旨，依憑證人陳登法、王豪傑、陳梓豐三人在警訊中之指證，認上訴人亦販賣
安非他命予渠三人，嗣陳登法等人於審理中翻異前供，改稱未向上訴人購買，或忘記
曾否向上訴人購買安非他命等語，致前後供詞不一，乃原審並未深入審究何者與事實
相符為可採信，即因此逕認渠三人於警訊所為證言均有可疑，不得據為上訴人犯罪之
證據（而不另為無罪之諭知），所為論斷尚嫌與證據法則相違。(三)、原判決認定上訴
人於八十六年（六月）中旬及同年六月二十六日轉讓安非他命予陳秀珍兩次；另自八
十七年六月間至八十八年一月十二日止轉讓安非他命予王文政共二十次等情，倘屬無
訛，則上訴人轉讓安非他命予陳秀珍及王文政者，相距一年之久，時間應非緊接，是
否基於同一犯意為之，不能無疑。乃原判決仍認為此係基於概括犯意為之，為連續犯
，尚嫌理由矛盾。(四)、公訴意旨指上訴人亦「轉讓」安非他命予陳梓豐多次。乃原判
決認為此部分不能證明上訴人犯罪，但其理由卻謂公訴人認上開部分與「幫助施用第
二級毒品罪」部分，有裁判上一罪之關係，爰不另為無罪判決之諭知云云（見原判決
第十三頁第十四、十五行），自屬矛盾。(五)、原判決（第四頁第一行）事實欄記載上
訴人於「八十六年中旬」轉讓安非他命予陳秀珍一節，漏未記載月份，致犯罪時間有
欠明確，同屬疏誤。上訴人上訴意旨指摘原判決此部分為不當，非無理由，應認有發
回更審之原因。至原判決認為無罪部分與上開發回部分，有審判不可分之關係，爰一
併發回更審。
二施用第一級毒品罪（駁回）部分。
查第三審上訴書狀，應述上訴之理由。其未述者，得於提起上訴後十日內補提理
由書於原審法院。已逾上述期間，而於第三審法院未判決前仍未提出上訴理由書狀者
，第三審法院應以判決駁回之，刑事訴訟法第三百八十二條第一項、第三百九十五條
後段規定甚明。本件上訴人甲○○因施用第一級毒品罪部分之案件，不服原審判決，
於八十九年九月二日提起上訴，並未述理由。迄今逾期已久，於本院未判決前仍未
提出。依上開規定此部分上訴自非合法，自應駁回。
三施用第二級毒品罪（駁回）部分。
按刑事訴訟法第三百七十六條所列各罪之案件，經第二審判決者，不得上訴於第三審
法院，法有明文。本件上訴人甲○○因施用第二級毒品罪部分之案件，原審係依毒品
危害防制條例第十條第二項論處罪刑，核屬刑事訴訟法第三百七十六條第一款之案件
。依上開說明，既經第二審判決，自不得上訴於第三審法院。上訴人竟復提起此部分
上訴，顯為法所不許。亦應予駁回。
據上論結，應依刑事訴訟法第三百九十七條、第四百零一條、第三百九十五條，判決
如主文。
中      華      民      國    八十九    年      十      月     十九     日
                              最高法院刑事第八庭
                                  審判長法官  吳  雄  銘
                                        法官  池  啟  明
                                        法官  石  木  欽
                                        法官  郭  毓  洲
                                        法官  吳  三  龍
      右正本證明與原本無異
                                              書  記  官
中      華      民      國    八十九    年      十      月    二十三    日


司法院資訊處製作；財團法人民間司法改革基金會備份。
